臺灣嘉義地方法院刑事判決
109年度交訴字第78號
公  訴  人  臺灣嘉義地方檢察署檢察官
被      告  陳正雄

選任辯護人  林彥百律師（法律扶助律師）
上列被告因公共危險案件，經檢察官提起公訴（109年度偵續字
第46號），本院判決如下：
    主  文
陳正雄犯肇事致人死亡逃逸罪，處有期徒刑壹年陸月。
    事  實
一、陳正雄於民國108年4月7日上午8時55分許，騎乘車牌號碼00
    0-0000號普通重型機車，沿嘉義市世賢路四段由西往東方向
    行駛，於行經世賢路4段與吳鳳南路交岔路口欲右轉駛入吳
    鳳南路時，本應注意行駛至交岔路口，應遵守燈光號誌之指
    揮，遇紅燈應依車道連貫暫停，且依當時之情況，並無不能
    注意之情事，竟疏未注意其行進方向之交通號誌已顯示為紅
    燈，即貿然闖越紅燈號誌右轉，適陳○○騎乘車牌號碼000-00
    0號普通重型機車沿吳鳳南路由北往南方向駛至，沈○○則駕
    駛車牌號碼000-0000號自用曳引車附掛車牌號碼00-00號半
    拖車沿陳○○之機車同向左後方駛至。陳○○、沈○○均應注意行
    駛時，駕駛人應注意車前狀況及兩車並行之間隔，並隨時採
    取必要之安全措施，又依當時之情況，均無不能注意之情事
    ，陳○○見前方道路車道縮減且陳正雄之機車右轉後靠近，為
    閃避陳正雄之機車，未注意左側車輛行駛之狀況即貿然向左
    偏行，沈○○則疏未注意陳○○之機車已向左偏行至其曳引車前
    方即貿然繼續直行，不慎撞擊陳○○之機車，陳○○人車倒地，
    並遭沈○○之曳引車碾壓而過，陳○○因而受有顱骨骨折之傷害
    ，並因創傷性休克而當場死亡（陳正雄、沈○○所犯過失致人
    於死罪，業經本院以109年度嘉交簡字第457號分別判處有期
    徒刑6月、5月）。詎陳正雄明知其因肇事致陳○○受傷且極有
    可能當場死亡，竟基於肇事致人死亡而逃逸之犯意，於原地
    短暫停留後，未等候員警到場處理或為其他必要之救護措施
    ，即逕自騎乘機車離去。嗣員警據報到場處理並調閱監視錄
    影器畫面，始循線查悉上情。
二、案經陳○○配偶曾○○、陳○○之子曾○益訴由臺灣嘉義地方檢察
    署檢察官偵查起訴。
    理  由
一、本案所引用之供述證據，檢察官、被告陳正雄及辯護人均同
    意有證據能力（見本院交訴字卷第41至44頁），本院審酌該
    等供述證據作成時情況，並無違法取證之瑕疵，與待證事實
    均具有關聯，以之作為證據應屬適當。又本案所引用之非供
    述證據，均與本件事實具有自然關聯性，且無證據證明係公
    務員違背法定程序所取得，是後述所引用之供述及非供述證
    據均有證據能力，先予敘明。
二、前揭事實一所載之事實，業據被告於本院準備程序及審理時
    坦認（見本院交訴字卷第40至41、82、89頁），並經證人沈
    ○○於警詢、偵訊時證述明確（見108年度相字第216號卷【下
    稱相字卷】第2頁反面至4頁反面、86至87頁，108年度偵字
    第3460號卷【下稱偵3460卷】第6頁），復有公路監理電子
    閘門查詢資料1份、車輛詳細資料報表2份、現場照片194張
    、監視錄影器翻拍照片48張、道路交通事故現場圖、道路交
    通事故調查報告表（一）、（二）、臺灣嘉義地方檢察署相
    驗屍體證明書、檢驗報告書暨相驗照片各1份、相驗照片4張
    、行車記錄器翻拍照片5張、交通部公路總局嘉義區監理所
    嘉雲區車輛行車事故鑑定會鑑定意見書、交通部公路總局車
    輛行車事故鑑定覆議會覆議意見書各1份在卷可稽（見相字
    卷第15至17、20至60、66至78、110至157、166至184頁，10
    8年度核交字第2010號卷第12至15、51至54頁），是上開事
    實欄一所載之事實，應堪認定。至被告及辯護人雖又辯稱：
    被告有跑去警察局報案，然後才返家，撞擊陳○○之人為沈○○
    所駕駛之曳引車，被告自認與本案車禍事故無關，方才離開
    現場等語。然查：
  ㈠證人沈○○於警詢、偵訊時證稱：其駕駛曳引車由吳鳳南路由
    北往南方向行駛，當時剛變換綠燈直行，其聽到「砰砰」的
    聲音，好像曳引車有撞倒東西，其馬上踩煞車下車察看，就
    看到陳○○與陳○○所騎乘之機車倒在曳引車右後方，其後來查
    看曳引車的行車記錄器影像，發現其快要抵達吳鳳南路110
    號前時，有一台機車沿世賢路四段由西往東方向右轉進入吳
    鳳南路，該機車是違規紅燈右轉，陳○○之機車是因為該違規
    機車才會向左偏離等語（見相字卷第83、86頁，偵3460卷第
    6頁），又被告於吳鳳南路之交通號誌顯示為綠燈，並有數
    台機車均已沿吳鳳南路由北往南方向行駛通過路口後，才由
    世賢路四段紅燈右轉至吳鳳南路上，被告右轉時（此時監視
    器畫面時間為上午8時51分48秒），陳○○之機車及沈○○之曳
    引車均沿吳鳳南路由北往南方向行駛，陳○○之機車行駛在沈
    ○○之曳引車之右方，正在通過交岔路口，被告右轉至畫面左
    側數來第2條斑馬線時（此時監視器畫面時間為上午8時51分
    49秒），陳○○之機車及沈○○之曳引車已靠近斑馬線，陳○○之
    機車行駛在沈○○之曳引車之右前方，自畫面可看出陳○○之機
    車逐漸往車身左邊偏移，被告行駛至畫面左側數來第3條斑
    馬線之位置時（此時監視器畫面時間為上午8時51分50秒）
    ，其機車已右轉至吳鳳南路上，此時陳○○之機車亦駛至畫面
    左邊數來第4條斑馬線之位置，並正行駛在沈○○之曳引車右
    前車頭處，此後陳○○、沈○○超越被告往前直行，於監視器畫
    面時間上午8時51分52秒時，沈○○之曳引車撞擊陳○○之機車
    ，此時被告之機車位於沈○○之曳引車右側，此有監視錄影器
    翻拍照片48張附卷足憑（見相字卷第39至44、169至184頁）
    ，是自被告開始右轉至本案車禍事故發生，中間僅經過約5
    秒鐘，時間十分短暫，而被告既是違規紅燈右轉，且被告右
    轉至吳鳳南路上時，與行駛在吳鳳南路上之陳○○之機車距離
    僅約1條斑馬線，被告應可知悉其違規行為會影響距離其機
    車甚近之陳○○之行車安危，並有可能造成車禍事故，本案車
    禍事故又係於被告右轉至吳鳳南路後之短暫時間內旋發生，
    則被告對本案車禍事故與其違規行為有關乙事，應非毫無預
    見之可能。
  ㈡又被告於右轉至與陳○○之機車約略平行後，其視線便往左方
    亦即陳○○、沈○○之行車方向觀看，至本案車禍事故發生時仍
    持續觀看，此有上開監視錄影器翻拍照片48張附卷可參（見
    相字卷第39至44、169至184頁），參以被告於本院準備程序
    時供稱：車禍發生後其有停車看一下，停不到1分鐘就騎車
    離開等語（見本院交訴字卷第40頁），足見被告不僅有刻意
    視線朝向左方觀察本案車禍事故發生之經過，於本案車禍事
    故發生後亦有停留於現場看一下方離去，而一般與車禍事故
    無關之用路人於行駛時應會將視線看向前方，如遇有車禍事
    故發生而不欲停留在現場協助，亦應會旋即離開，不會刻意
    停留，被告之舉止與上開常情不符，亦可佐證被告應知悉其
    肇事責任。被告及辯護人此部分所辯，尚難憑採。
  ㈢至被告雖又辯稱：本案車禍事故發生後，其有騎機車去吳鳳
    南路上的第二分局喊說有發生車禍，警察出來看一下就回去
    等語（見本院交訴字卷第40至41頁），惟倘被告確實有前往
    警察局報案稱有發生車禍事故，員警理當會詢問被告事故發
    生之詳情，被告所述員警之反應顯與常情不符，又本案車禍
    事故並非由被告撥打110通報員警等情，有嘉義市政府警察
    局勤務指揮中心受理110報案記錄單1份附卷可稽（見109年
    度核交字第408號卷【下稱核交408卷】第17頁），另嘉義市
    政府警察局第二分局興安派出所並無登載被告於108年4月7
    日報案交通事故之紀錄，有辦案公務電話紀錄表1份在卷可
    憑（見核交408卷第25頁），則被告是否確實有至第二分局
    報案，實非無疑。況刑法第185條之4所定肇事致人死傷逃逸
    罪，其立法目的乃為維護交通，增進行車安全，促使當事人
    於事故發生時，能對被害人即時救護，減少死傷，並藉以釐
    清肇事責任，以保護他人權益、維護社會秩序。而所謂「逃
    逸」係指逃離肇事現場而逸走的行為，故前揭規定揭櫫駕駛
    人於肇事致人死傷時，有「在場義務」，肇事駕駛人自應留
    置現場等待，或協助救護，並在確認被害人已獲得救護，或
    無隱瞞而讓被害人、執法人員或其他相關人員得知其真實身
    分後，始得離去；縱被害人已於第一時間死亡，而無救護可
    能時，亦應等候檢、警等相關人員確認事故或責任歸屬後，
    始得離開現場（最高法院106年度台上字第2270號判決意旨
    參照），被告於肇事後，在員警或救護人員到場前逕自離開
    ，顯已違反肇事者之在場義務，且本案迄員警依循監視錄影
    器尋獲被告之真實身分前，被告均未能主動向員警表明身分
    ，有礙肇事責任之釐清，則堪認被告所為屬肇事後逃逸之行
    為甚明。
  ㈣綜上所述，被告及辯護人所辯並不足採信，本案事證明確，
    被告之犯行堪以認定，應依法論科。
三、論罪科刑：
  ㈠88年4月21日增訂公布之刑法第185條之4規定：「駕駛動力交
    通工具肇事，致人死傷而逃逸者，處6月以上5年以下有期徒
    刑。」（102年6月11日修正公布同條規定，提高刑度為1年
    以上7年以下有期徒刑，構成要件均相同）其中有關「肇事
    」部分，可能語意所及之範圍，包括「因駕駛人之故意或過
    失」或「非因駕駛人之故意或過失」（因不可抗力、被害人
    或第三人之故意或過失）所致之事故，除因駕駛人之故意或
    過失所致之事故為該條所涵蓋，而無不明確外，其餘非因駕
    駛人之故意或過失所致事故之情形是否構成「肇事」，尚非
    一般受規範者所得理解或預見，於此範圍內，其文義有違法
    律明確性原則，此違反部分，應自本解釋公布之日起失其效
    力，司法院釋字第777號解釋文可資參照。查被告就本案車
    禍事故之發生，具有闖越紅燈右轉之過失，業如前述，故被
    告之行為，屬過失之肇事行為，自為刑法第185條之4之規定
    所涵蓋。
  ㈡是核被告所為，係犯刑法第185條之4之肇事致人死亡而逃逸
    罪。
  ㈢辯護人雖為被告之利益主張依刑法第59條之規定減輕被告之
    刑等語（見本院交訴字卷第92頁），惟刑法第59條之酌量減
    輕其刑，必於犯罪之情狀可憫恕時，始得為之，至情節輕微
    僅可為法定刑內從輕科刑之標準，不得據為酌量減輕之理由
    。又刑法第59條之酌量減輕其刑，必須犯罪另有特殊之原因
    與環境等等，在客觀上足以引起一般同情，認為即予宣告法
    定低度刑期尤嫌過重者，始有其適用。至行為人犯罪之動機
    、目的、犯罪之手段、犯罪後所生之損害、犯罪後之態度等
    ，僅屬得於法定刑內審酌量刑之事項，非酌量減輕之理由（
    最高法院28年上字第1064號、45年台上字第1165號、102年
    度台上字第4311號判決意旨參照）。經查，被告因未遵守交
    通號誌，影響行車秩序，導致本案車禍事故發生，造成陳○○
    當場死亡，發生不可挽回之後果，又被告之過失情節為闖越
    紅燈右轉，較之陳○○、沈○○之過失情節為重，應以被告方為
    肇事主因，被告於仍於車禍事故發生後，未採取任何措施，
    僅於現場停留一下即棄被害人於不顧，逕自離開，其行為對
    公眾交通安全具有相當程度之危險性，對法益侵害之情節並
    非輕微，應給予被告一定程度之非難，是被告之犯罪情狀並
    無特別值得憫恕之處，至被告雖患有疾病，此有診斷證明書
    3份在卷可憑（見本院交訴字卷第65至69頁），然本院於量
    刑之際本可審酌此等因素，於法定刑度內為適當調整，其法
    定刑並無過重之處，本院綜觀被告此部分犯罪之情狀，難認
    有何特殊之原因與環境，而有縱處以法定最低刑度，仍有情
    輕法重之情形，是被告尚無適用刑法第59條規定酌減其刑之
    餘地。
  ㈣爰以行為人之責任為基礎，審酌被告騎乘機車，因過失肇事
    造成陳○○死亡之結果，於肇事後僅短暫停留於現場，未通報
    員警或救護人員，亦未等待員警到場處理，便擅自騎乘機車
    離去，不僅危及公共交通安全秩序之保障，亦可見其漠視他
    人生命、身體法益之心態，並增加被害人家屬追究責任之困
    難，所為誠屬不該，兼衡本案車禍事故發生之情形、被告肇
    事之過失之情節為闖越紅燈右轉並為肇事主因、本案車禍事
    故造成陳○○死亡此等難以彌補之嚴重結果，被告仍逕行逃逸
    離去之嚴重違反義務程度、被告之逃逸行為所造成之危險性
    、於本院審理時自承小學畢業之智識程度、已婚、目前從事
    臨時工工作之生活狀況（見本院交訴字卷第90頁）、被告患
    有右側腎惡性腫瘤之疾病，並曾因胃潰瘍出血進行縫合手術
    之生活狀況，此有診斷證明書3份存卷可參（見本院交訴字
    卷第65至69頁）、迄今未能與告訴人達成和解、未能坦承全
    部犯行之態度、前科素行及告訴人曾○○、曾○益於本院審理
    時所表示之意見（本院交訴字卷第92至93頁）等一切情狀，
    量處如主文所示之刑，以示懲儆。末考量本案車禍事故之經
    過係因被告闖越紅燈右轉所致，被告應負較大之肇事責任，
    其行為造成陳○○死亡之嚴重不幸後果，被告於此情形下肇事
    後逃逸之行為對交通安全所造成之潛在危險甚大，本院審酌
    上開事項後認就肇事逃逸部分對被告所量處之刑尚稱適當，
    並無情節輕微個案顯然過苛之情形，依據司法院釋字第777
    號解釋意旨，本院仍應依法審判，併此敘明。
  ㈤又考量被告肇事造成陳○○傷重死亡，竟仍逕自騎乘機車離去
    ，迄員警調閱監視錄影器後，方才查出被告之真實身分，是
    被告所為破壞法益之情節非輕，應令其負起一定之刑責，又
    被告所為使陳○○家屬突然痛失親人，蒙受精神上極大之痛苦
    ，又未能與陳○○家屬達成和解以適當彌補陳○○家屬之損害或
    取得諒解，本院審酌後認被告並無暫不執行本案刑罰為適當
    之事由，不宜對被告宣告緩刑，併此敘明。
據上論斷，應依刑事訴訟法第299條第1項前段，刑法第185條之4
，刑法施行法第1條之1第1項，判決如主文。
本案經檢察官廖俊豪提起公訴，檢察官徐鈺婷到庭執行職務。
中　　華　　民　　國　　110 　年　　2 　　月　　2 　　日
　　　　　　　　　刑事第六庭  審判長法　官　王慧娟

　　　　　　　　　　　　　　　    　法　官　李東益

  　　　　　　　　　　　　　　　　  法　官　官怡臻
以上正本證明與原本無異。
如不服本判決應於收受判決後20日內向本院提出上訴書狀，並應
敘述具體理由；其未敘述上訴理由者，應於上訴期間屆滿後20日
內向本院補提理由書（均須附繕本）「切勿逕送上級法院」。告
訴人或被害人如對於本判決不服者，應具備理由請求檢察官上訴
，其上訴期間之計算係以檢察官收受判決正本之日期為準。
中　　華　　民　　國　　110 　年　　2 　　月　　2 　　日
                                    書記官  李彥廷
附錄本案論罪科刑法條
中華民國刑法第185 條之4
駕駛動力交通工具肇事，致人死傷而逃逸者，處1 年以上7 年以
下有期徒刑。